臺灣高等法院高雄分院刑事判決　　　　　九十一年度上更(一)字第六七號
　　上　訴　人　台灣高雄地方法院檢察署檢察官
　　即　被　告　丙○○
　　選任辯護人　王文雄
右上訴人等因被告誣告案件，不服臺灣高雄地方法院八十八年度訴字第一七四號中華
民國八十八年七月十九日第一審判決（起訴案號：臺灣高雄地方法院檢察署八十七年
度偵字第二三八八六號），提起上訴，經判決後，由最高法院發回更審，本院判決如
左：
      主      文
原判決撤銷。
丙○○無罪。
      理      由
一、公訴意旨略以：被告丙○○係以代書為業，前因代甲○○、鄭福淇辦理土地登記
    事宜發生糾紛，經伍、鄭二人向其提出詐欺告訴，黃某因而懷恨在心，竟意圖使
    甲○○受刑事處分，於八十六年三月十七日向檢察官提出告訴，誣指甲○○八十
    五年三月、四月、六月及七月間，多次出手毆打伊成傷，並恐嚇伊要灌伊農藥，
    另於八十五年六月十七日上午九時許，強押伊至林園強迫伊書立切結書，而向該
    管公務員誣告。嗣經檢察官查乙案情，而以八十六年度偵字第七一六七號、八十
    六年度偵續字第三七０號案對甲○○為不起訴處分確定。案經被害人甲○○訴請
    偵辦，因認被告有犯刑法第一百六十九條第一項之誣告罪嫌。
二、按誣吉罪成立，以意圖他人受刑事處分虛構事實而向該管公務員申告為要件，故
    所訴之事實雖不能證乙係屬實在，而在積極方面尚無證據證乙確係故意虛構者，
    仍不能以誣告罪論處（最高法院四十六年台上九二七號判例參照）。
三、公訴人認被告有犯前開誣告罪嫌，係以告訴人甲○○之指訴，證人陳清貴之證述
    及不起訴處分書，為其主要論。訊據被告堅決否認有前開誣告犯行，辯稱：八十
    五年三月、四月、六月及七月，確曾遭甲○○多次毆打及恐嚇要將伊灌農藥。又
    八十五年六月十七日，也遭甲○○毆打、恐嚇，強押上車及強迫簽立切結書，並
    無誣告之情事等語。
四、查被告前向臺灣高雄地方法院檢察署指訴告訴人甲○○：(一)第一次於八十五年三
    月十七日在高雄市○○路與林森路交叉處毆打被告成傷，並恐嚇被告謂：有一天
    要給你灌農藥，讓你不知怎樣死等語。(二)第二次於八十五年四月二十一日上午十
    一時許，在高雄市新興區○○○路二七二號前面恐嚇被告謂：對本案若無解決，
    決定給你灌農藥，讓你不知怎樣死等語。(三)第三次於八十五年六月十七日上午九
    時許，在高雄市新興區○○○路一三二號前面毆打被告，並押被告上計程車至陳
    啟雄在高雄縣林園鄉○○村○○○路一三二號住處，且曾在車上向被告恐嚇：本
    日若無交待如何解決，則決定給你灌農藥等語，並表示若不立切結書則不讓被告
    離去，被告因此才立下切結書，被告因告訴人在陳啟雄住處之威脅下，才書立每
    坪土地佔用補償費新台幣二萬元切結書。(四)第四次於八十五年七月二十六日上午
    十一時許，在被告住處毆打被告成傷等案件，業經該署分八十六年偵字第七一七
    六號案件偵查，偵查後不起訴處分，提起再議（八十六年議字第一一二三二號）
    後發回續行偵查（偵續字第三七０號），再經提出再議，之後駁回再議（八十七
    年議字第一三四二號）確定，合先乙。
五、又查被告確曾於八十五年三月十七日、八十五年六月十七日上午九時許及八十五
    年七月二十六日上午十一時許，先後三次遭人毆打，其中八十五年三月十七日及
    八十五年七月二十六日因被毆成傷，曾至陳中柱外內科醫院驗傷，有驗傷診斷書
    二紙為憑在卷可稽，且依被告所述：伊當時為息事寧人，故未對告訴人提出告訴
    ，若謂被告係因告訴人控告被告詐欺罪後，被告始虛構事實，反控告訴人傷害等
    罪，則被告又如何能預知爾後告訴人將控告其詐欺罪，而預先請醫師開具驗傷診
    斷證乙書備用！被告對告訴人此部分提出之傷害告訴，雖因已逾告訴期間，經檢
    察官為處分不起訴，但被告上開傷害之申告，尚非全然無因，尚難遽認被告係出
    於憑空造，而以誣告罪相繩。
六、次查告訴人於八十五年六月十七日上午九時許，騎機車在高雄市新興區○○○路
    一三二號前，與騎機車途經該處之被告相遇，已經告訴人於本院供乙在卷。依被
    告供述：當時告訴人即出手毆打被告，並將被告押上計程車至陳啟雄在高雄縣林
    園鄉○○村○○路○段一三二號住處，且曾在車上向被告恐嚇：本日若無交待如
    何解決，則決定給你灌農藥等語，並表示若不立切結書，則不讓被告離去，被告
    因此才立下切結書，事後告訴人與被告一起搭乘計程車回高雄市新興區○○○路
    一三二號前各自騎走丟置於路旁之機車等情。而告訴人於偵查中自承：伊與陳啟
    雄約被告卅次，被告答應後都不去等語（見八十七年十一月十三日偵查筆錄）。
    且告訴人對於其和被告二人騎機車在高雄市新興區○○○路一三二號前相遇，二
    人將機車丟置路旁，同乘計程車至高雄縣林園鄉○○村○○路○段一三二號陳啟
    雄住處洽談和解事宜，之後二人復同乘計程車回原處各自騎走丟置路旁之機車等
    事實，並不否認，衡諸常情，被告既數十次未允諾告訴人和解，焉有可能於八十
    五年六月十七日願意隨同告訴人至高雄縣林園鄉陳啟雄住處和解！又被告既允諾
    至陳啟雄住處和解，則告訴人與被告二人理應各自騎機車前往陳啟雄住處會合，
    況告訴人當時亦居住高雄縣林園鄉，殊無可能將機車丟置高雄市○○○路路旁，
    二人搭乘計程車至林園鄉陳啟雄住處和解，之後再搭乘計程車回原處各自騎走丟
    置路旁之機車之理，足見被告與告訴人共搭計程車前往林園鄉陳啟雄住處，並非
    完全出於自己之意願！雖被告所謂其係遭告訴人押上計程車，並遭恐嚇乙節，無
    積極證據足以證乙，但被告所述上情，尚非全然無因。
七、再查依被告供述：本件切結書係伊於陳啟雄住處簽好後，告訴人始打電話請林園
    鄉之鄉民代表陳清貴前來見證，並於該切結書上簽名云云，雖證人陳清貴於本院
    調查時證稱：「（問當天是甲○○打電話叫你去做見證，還是你路過陳啟雄家門
    口甲○○叫你進去作見證﹖）我當天騎機車經過陳啟雄家，甲○○看到我，叫我
    進去陳啟雄家作見證」、「（問：你去時切結書是否已寫好﹖）我去時還沒有寫
    切結書」、「（問：丙○○當時有無受到恐嚇﹖）當時是在談補償金價錢的事情
    ，並沒有恐嚇、威脅丙○○，後來雙方談成一坪是二萬元，切結書是丙○○自己
    寫的，寫完之後才給我簽名）（見本院九十一年五月二十二日訊問筆錄），若證
    人陳清貴所稱屬實，則另一在場證人陳啟雄當為相同之證述，然陳啟雄卻證稱：
    「（問：陳清貴過來時切結書是不是簽好﹖）是否簽好，我已忘記了」、「（問
    ：為何跑出陳清貴﹖）是甲○○打電話叫陳清貴去的，被告、告訴人到我家以後
    才打電話給陳清貴」、「（問：陳清貴當天是何人叫他去的﹖）時間太久了，不
    知是告訴人叫他來，還是陳清貴經過我家，告訴人叫他進來的」、「（問：對你
    在原審之供述筆錄有何意見﹖）時間太久了，我已忘記了，應該以原審所陳述的
    比較接近事實」（見原審八十八年五月二十七日訊問筆錄及本院九十一年四月二
    十四日訊問筆錄），顯見證人陳清貴之證詞，不無疑義，且證人陳清貴係事後才
    到陳啟雄住處，並非全程在場，尚難採為不利於被告之認定。另查證人陳啟雄雖
   於原審審理時證稱：「（問：你是否從頭到尾都在場﹖）是，當時是很和氣的」
    （見原審八十八年五月二十七日訊問筆錄），惟本件係告訴人與陳啟雄二人找被
    告談和解，陳啟雄亦係本案之利害關係人，其證詞自難期公正。另關於簽立切結
    書當日係誰約誰乙節，陳啟雄於偵查中證稱：「被告約告訴人很多次要和解，結
    果被告都未到，後來轉告告訴人和代表陳清貴到我住處談和解」（見八十七年四
    月二十四日偵查筆錄），然於原審審理時卻改稱：「當時前一天晚上被告有打電
    話給我說要去我家」（見原審八十八年五月二十七日訊問筆錄），先後證詞互不
    相符，其真實性已足存疑，亦難採為不利於被告之認定。
八、綜上所述，被告所辯上情，經調查結果，尚堪採信。本件被告所訴之事實（指對
    告訴人提出傷害、妨害自由告訴之事實），並非全然無因，雖不能證乙係屬實在
    ，但在積極方面尚無證據證乙確係故意虛構。依上開判例之意旨，應認不能證乙
    被告犯罪。原審未予詳查，遽為被告科刑之判決，尚有未當。被告上訴意旨，執
    此指摘原判決不當，為有理由，自應由本院將原判決撤銷改判，另為被告無罪之
    諭知。
九、被告經合法傳喚，無正當理由不到庭，爰不待其陳述逕行判決。
據上論斷，應依刑事訴訟法第三百六十九條第一項前段、第三百六十四條、第三百七
十一條、第三百零一條第一項，判決如主文。
本案經檢察官邱榮藏到庭執行職務。
中    華    民    國     九十一     年       六       月      二十七    日
                              臺灣高等法院高雄分院刑事第三庭
                                  審判長法官  周賢銳
                                        法官  陳中和
                                        法官  謝宏宗
右正本證乙與原本無異。
檢察官如不服本判決應於收受本判決後十日內向本院提出上訴書狀，其未述上訴理
由者，並得於提起上訴後十日內向本院補提理由書狀（均須按他造當事人之人數附繕
本)「切勿逕送上級法院」。
                                      書記官  王秀娟
中    華    民    國     九十一     年       七       月       一       日
                                                                        Ｋ
